臺灣臺南地方法院刑事判決
110年度訴字第1003號
公  訴  人  臺灣臺南地方檢察署檢察官
被      告  曾俞瑋



上列被告因詐欺案件，經檢察官提起公訴（110年度偵字第16616
號、第17279號），被告於本院準備程序進行中，就被訴事實為
有罪之陳述，經法官告知簡式審判程序意旨，並聽取檢察官及被
告之意見後，合議庭裁定依簡式審判程序審理，並判決如下：
    主  文
曾俞瑋幫助犯詐欺取財罪，處有期徒刑參月，如易科罰金，以新
臺幣壹仟元折算壹日。
未扣案犯罪所得新臺幣壹仟伍佰元沒收，於全部或一部不能沒收
或不宜執行沒收時，追徵其價額。
    事  實
一、曾俞瑋係具正常智識之成年人，依其社會生活之通常經驗，
    可知悉申辦行動電話門號係輕而易舉之事，如非意圖供犯罪
    使用，無收取他人行動電話門號之必要，而能預見若將行動
    電話門號任意交予他人使用，有被持之供隱匿身分便於遂行
    詐騙等不法犯罪之可能，竟因貪圖每張SIM卡新臺幣（下同
    ）1,500元之利益，而基於縱有人利用其交付之行動電話門
    號作為實施詐欺取財犯行之犯罪工具，亦不違背其本意之幫
    助詐欺取財犯意，於民國110年3月17日，在臺南市永康區某
    處，將其於同日向亞太電信股份有限公司申設之門號000000
    0000號，以1,500元之代價售予真實姓名、年籍不詳、自稱
    「楊店長」之詐騙集團成員，而容任該成員及其所屬之詐騙
    集團持以犯罪。嗣取得本案門號SIM卡使用之某詐騙份子，
    即意圖為自己不法之所有，於110年3月22日某時，持上開亞
    太電信門號聯絡鄭惟蒼，假冒中國信託人員、偵查隊長、檢
    察官，佯以帳戶牽涉洗錢犯罪須將財產交予法院公證以證明
    清白為由，要求依指示轉匯金錢、交付財物，致鄭惟蒼陷於
    錯誤，並於110年3月22日至同年4月21日，轉匯共7,842,000
    元至詐騙集團指定之帳戶，並交付價值100,000元之黃金予
    詐騙集團。嗣鄭惟蒼察覺有異，報警處理，始悉上情。
二、案經鄭惟蒼訴由屏東縣政府警察局移送臺灣臺南地方檢察署
    檢察官偵查起訴。
    理  由
壹、程序部分：
　　本案被告曾俞瑋所犯之罪，係死刑、無期徒刑、最輕本刑為
    3年以上有期徒刑以外之罪，其於準備程序就前揭被訴事實
    為有罪之陳述，經受命法官告知簡式審判程序之旨，並聽取
    其與公訴人之意見後，本院合議庭裁定，依刑事訴訟法第27
    3條之1規定，由受命法官獨任進行簡式審判程序，是本案之
    證據調查，依刑事訴訟法第273條之2規定，不受同法第159
    條第1項、第161條之2、第161條之3、第163條之1及第164條
    至第170條規定之限制，合先敘明。
貳、實體部分：
一、認定犯罪事實所憑之證據及理由：
　　被告就上開犯罪事實，於本院準備程序及審理程序時均坦承
    不諱（本院卷第61頁、第68頁），核與告訴人鄭惟蒼於警詢
    之證述情節相符（偵卷第13頁至第22頁），且有亞太電信00
    00000000門號行動電話申請書、告訴人元大銀行、台中銀行
    、溪州鄉農會存摺封面及內頁、受理案件證明單、溪州鄉農
    會匯款申請書2紙、受理詐騙帳户通報警示簡便格式表、165
    專線協請金融機構暫行圈存疑似詐欺款項通單、金融機構聯
    防機制通報單、台中銀行國內匯款申請書回條、亞太電信00
    00000000門號申登人查詢資料、亞太電信0000000000門號11
    0年3月17日至4月22日通聯紀錄各1份（偵卷第25頁至第27頁
    、第35頁至第37頁、第39頁至第43頁、第45頁至第51頁、第
    53頁至第103頁、第121頁、第123頁至第140頁）附卷可證。
    是以被告任意性之自白與事實相合，應可採信。綜上，本案
    事證明確，被告犯行洵堪認定，應依法論科。
二、論罪科刑：
  ㈠按刑法上之幫助犯，係對於犯罪與正犯有共同之認識，而以
    幫助之意思，對於正犯資以助力，而未參與實施犯罪之行為
    者而言（最高法院88年度台上字第1270號判決意旨參照）。
    是以，如未參與實施犯罪構成要件之行為，且係出於幫助之
    意思提供助力，即屬幫助犯，而非共同正犯。查被告依卷內
    事證僅有提供其名義申辦之上開行動電話門號與不詳姓名之
    人使用，嗣由某詐騙份子以該門號致電告訴人行騙，是被告
    所為顯係參與詐欺取財罪構成要件以外之行為，且在無積極
    證據證明被告係以正犯之犯意參與犯罪行為之情形下，應認
    其所為係構成幫助犯，而非論以正犯行為。是核被告上開所
    為，係犯刑法第30條第1項、刑法第339條第1項之幫助詐欺
    取財罪。檢察官原起訴被告涉犯刑法第30條第1項前段、第3
    39條之4第1項第1款之幫助加重詐欺取財罪，但業經公訴檢
    察官當庭更正起訴犯罪事實及法條為如上所示（本院卷第60
    頁至第61頁），且本院亦當庭告知被告上情，無礙於其訴訟
    防禦權之實施，本院自無庸變更起訴法條，附此敘明。又被
    告既構成幫助犯，應依刑法第30條第2項之規定，依正犯之
    刑減輕之。
　㈡爰審酌被告於99年間業因類似犯行經法院判刑並執行在案，
    又將其名義申辦之上開門號SIM卡交付他人犯罪之用，除使
    無辜民眾受騙外，亦造成犯罪偵查困難，嚴重危害社會秩序
    ，犯後於警、偵訊否認犯行，實不宜寬待，惟念其於本院審
    理時已坦白認錯，態度尚可，並自陳目前與父母同住，已離
    婚，現以工為業，高職畢業之智識程度，兼衡其交付之行動
    電話SIM卡數量、自陳獲取之利益為1,500元，暨其犯罪動機
    、目的、手段與情節、素行等一切情狀，量處如主文所示之
    刑，並諭知易科罰金之折算標準。
  ㈢末按犯罪所得，屬於犯罪行為人者，沒收之，於全部或一部
    不能沒收或不宜執行沒收時，追徵其價額，刑法第38條之1 
    第1項前段、第3項分別定有明文。查被告提供本案門號SIM
    卡而為幫助詐欺取財犯行，因此所取得之1,500元現金代價
    ，為被告本案犯罪所得，應依刑法第38條之1第1項前段、第
    3 項規定，宣告沒收之，並諭知於全部或一部不能沒收或不
    宜執行沒收時，追徵其價額。
據上論斷，應依刑事訴訟法第273條之1第1項、第299條第1項前
段，刑法第339條第1項、第30條第1項、第2項、第41條第1項前
段、第38條之1第1項前段、第3項，刑法施行法第1條之1第1項，
判決如主文。
本案經檢察官周盟翔提起公訴，檢察官蘇聖涵到庭執行職務。 
中　　華　　民　　國　　111 　年　　1 　　月　　19　　日
                  刑事第八庭  法  官  陳碧玉
以上正本證明與原本無異。
如不服本判決應於收受本判決後20日內向本院提出上訴書狀，並
應敘述具體理由。其未敘述上訴理由者，應於上訴期間屆滿後20
日內向本院補提理由書狀（均須按他造當事人之人數附繕本）「
切勿逕送上級法院」。 
　　　　　　　　　　　　　　　書記官　詹淳涵　　　　　　
中　　華　　民　　國　　111 　年　　1 　　月　　19　　日
　　　　　　　　　
附錄本案論罪科刑法條全文：
中華民國刑法第339條第1項
意圖為自己或第三人不法之所有，以詐術使人將本人或第三人之
物交付者，處5年以下有期徒刑、拘役或科或併科50萬元以下罰
金。